【裁判字號】    99,交抗,36
【裁判日期】    990211
【裁判案由】    聲明異議
【裁判全文】
臺灣高等法院臺南分院交通事件裁定     99年度交抗字第36號
抗   告   人
即原處分機關  交通部公路總局嘉義區監理所麻豆監理站
代   表  人   鄒國珍
受 處 分 人
即 異 議 人   潘真源
上列抗告人因受處分人違反道路交通管理處罰條例案件，不服臺
灣臺南地方法院中華民國98年12月29日裁定（98年度交聲字第12
05號），提起抗告，本院裁定如下：
    主  文
抗告駁回。
    理  由
一、抗告意旨略以：
(一)按道路交通管理處罰條例第35條第1項第1款規定:汽車駕駛
    人，駕駛汽車經測試檢定酒精濃度超過規定標準者，處新台
    幣(下同)1萬5千元以上6萬元以下罰緩及吊扣駕駛執照1年。
(二)雖道路交通管理處罰條例第68條已修正刪除受吊扣駕駛執照
    處分時，吊扣其持有車類駕駛執照之規定。惟汽車駕駛人因
    違反道路交通管理處罰條例第35條規定受吊扣駕駛執照處分
    ，如無當時駕駛車種之駕駛執照，仍應吊扣其有其他車種之
    駕駛執照，主要係考量其違規行為對道路交通秩序之維持及
    道路交通安全已生較大影響，基於一人一照之原則，吊扣其
    持有之駕駛執照以限制其繼續駕車行駛道路之權利，係屬駕
    駛行為之限制，非因其駕駛車輛種類不同而有所差異。本案
    裁定有悖道路交通管理處罰條例第35條規定，爰依法提起抗
    告，以撤銷原裁定並維持原處分云云。
二、原處分意旨略以：異議人即受處分人潘真源（下稱異議人）
    於民國98年9月10日21時58分許，駕駛車牌號碼8997-TW號自
    用小客車，在台19線即臺南縣西港鄉西港村中州25-17號前
    ，因酒後駕車，經警當場測得呼氣酒精濃度為每公升0.42毫
    克，超過標準值為每公升0.25毫克後，由臺南縣警察局麻豆
    分局警員予以製單舉發。嗣經移送機關即交通部公路總局嘉
    義區監理所麻豆監理站以違規事實屬實，依照道路交通管理
    處罰條例第35條第1項第1款、第24條第1項第2款（原裁決書
    漏未記載）之規定，裁處異議人罰鍰34,500元，吊扣駕駛執
    照12個月，並施以道路交通安全講習等處分（罰鍰及施以道
    路交通安全講習部分均未據異議人提出聲明異議）。
三、聲明異議意旨略以：異議人於上揭時、地酒後係違規駕駛自
    用小客車，然監理機關卻將異議人之大貨車駕駛執照吊扣，
    已影響異議人之生計，致異議人喪失駕駛大貨車之工作，為
    此不服原處分而聲明異議等語。
四、按汽車駕駛人，駕駛汽車經測試檢定有酒精濃度超過規定標
    準者，處15,000元以上60,000元以下罰鍰，並當場移置保管
    該汽車及吊扣其駕駛執照1年；因而肇事致人受傷者，並吊
    扣其駕駛執照2年；致人重傷或死亡者，吊銷其駕駛執照，
    並不得再考領。又汽車駕駛人，有第35條第1項規定之情形
    者，應接受道路交通安全講習，道路交通管理處罰條例第35
    條第1項第1款、第24條第1項第2款分別定有明文。次按94年
    12月14日修正、95年3月1日施行前之道路交通管理處罰條例
    第68條原規定「汽車駕駛人，因違反本條例及道路交通安全
    規則之規定，受吊扣或吊銷駕駛執照處分時，吊扣或吊銷其
    持有各級車類之駕駛執照」，修正後則刪除「吊扣」之規定
    ，改為「汽車駕駛人，因違反本條例及道路交通安全規則之
    規定，受吊銷駕駛執照處分時，吊銷其持有各級車類之駕駛
    執照」，其修正理由係舊法將違法或違規駕駛人所持有各級
    車類之駕駛執照一併吊扣，失之過酷，影響人民工作及生活
    甚鉅，故依修正後之該條規定，受吊扣駕駛執照處分時，僅
    能吊扣違規當時所駕車類之駕駛執照，不再吊扣其持有各級
    車類之駕駛執照，僅於受吊銷駕駛執照處分時，始吊銷其持
    有各級車類之駕駛執照。因此，道路交通管理處罰條例第35
    條第1項規定之吊扣駕駛執照，係指酒精濃度超過規定標準
    駕駛遭查獲時所駕車類之駕駛執照，而不得吊扣駕駛人所持
    有之各級車輛駕駛執照。
五、經查：
(一)本件受處分人即異議人潘真源駕駛車牌號碼8997-TW號自用
    小客車於上揭時、地，經舉發機關警員攔停測得其口中呼氣
    之酒精濃度為0.42mg/l，因已超過規定標準而掣單舉發，嗣
    經原處分機關依法裁處罰鍰34,500元，吊扣駕駛執照12個月
    ，並施以道安講習之事實，有內政部警政署臺南縣警察局98
    年9月10日南縣警交字第M00000000號舉發違反道路交通管理
    事件通知單及移送機關98年9月14日麻監裁罰字第裁75-M000
    00000號裁決書各1份在卷可稽（見原審卷第10至11頁），且
    為受處分人所不否認，此部分事實堪可認定。
(二)次查，受處分人為本件違規行為時，係駕駛自用小客車，依
    上開說明其所受之處分應為限制其駕駛自用小客車之權利，
    即吊扣其普通小型車駕駛執照，而受處分人持有之駕駛執照
    包括職業大貨車駕照，有交通部公路總局嘉義區監理所麻豆
    監理站98年10月2日嘉監麻字第0980113921號函在卷可稽（
    見原審卷第15至16頁），本件受處分人違規時間係於98年9
    月10日，自應適用修正後之道路交通管理處罰條例第68條之
    規定。且修正後道路交通管理處罰條例第68條之規定，既將
    「吊扣」等字刪除，依上開說明，受處分人受吊扣駕駛執照
    處分時，自不得再吊扣其持有各級車類之駕駛執照，故原處
    分機關於作成吊扣駕駛執照處分時，應就行為人所應吊扣之
    駕駛執照種類予以限定，始符合依法行政原則。而受處分人
    為本件違規行為時，係駕駛自用小客車（普通小型車），業
    經認定如上，揆諸上開說明，其依法所受之處分應為限制其
    駕駛普通小型車之權利，即吊扣其小型車普通駕駛執照。原
    處分機關未審酌及此，逕為裁罰，即難認為允當，從而原審
    認定受處分人此部分之異議為有理由，於法尚無不合。
(三)至公路機關因汽車駕駛人取得高一級車類之駕駛資格者，應
    換發駕駛執照，並准其駕駛較低級車類之車輛，而已領有職
    業大貨車駕駛執照者，得駕駛大客車、大貨車、小型車、輕
    型機器腳踏車之規定，而於實務上僅逐級核給汽車駕駛執照
    一張，致持有職業大貨車駕駛執照者，因駕駛普通小型車違
    規，而須吊扣小型車普通駕駛執照時，產生技術層面之困難
    ，惟行政機關本應時時因應法令之變更，而精進其行政執行
    成效，斷不得因技術層面之困難，而置相關法令於不顧，甚
    或逾越比例原則，是技術層面的問題，故原審以此認定原處
    分為不當之理由，核無不合。
(四)另抗告意旨雖謂:基於一人一照原則，吊扣其持有之駕駛執
    照，以限制其駕駛駕車行駛道路之權利，係屬駕駛行為之限
    制，非因其駕駛車類不同而有所差異等語。惟按法官依據法
    律獨立審判，為憲法第80條所明定，且依司法院大法官會議
    釋字第137號、第216號解釋意旨，各機關依其職掌就有關法
    規為釋示之行政命令，法官於審判案件時，固可予以引用，
    但仍得依據法律，表示適當之不同見解，並不受其拘束。又
    道路交通管理處罰條例第68條規定業經修正，且行政行為採
    取之方法所造成之損害不得與欲達成目的之利益顯失均衡，
    如有多種同樣能達成目的之方法時，應選擇權益損害最少者
    ，行政程序法第7條第2、3款亦有明文。準此，上開所述道
    路交通管理處罰條例第68條修正後即本件行為時之新法，既
    已將「吊扣各級車類」規定刪除，則本件原處分機關裁處吊
    扣受處分人職業大貨車駕駛執照12個月，顯逾道路交通管理
    處罰條例第68條規範至明，從而抗告意旨所指，為無理由，
    應予駁回。
六、據上論結，應依道路交通案件處理辦法第26條，刑事訴訟法
    第412條，裁定如主文。
中    華    民    國    99    年    2     月    11    日
                  刑事第六庭    審判長法  官  董武全
                                      法  官  沈揚仁
                                      法  官  賴純慧
以上正本證明與原本無異。
不得再抗告。
                                      書記官  蔡宜均
中    華    民    國    99    年    2     月    12    日

司法院資訊處製作；財團法人民間司法改革基金會備份。
